臺灣高等法院刑事裁定　　　　　　　　　　　　　　九十一年度毒抗字第六二二號
　　抗　告　人
　　即　被　告　甲○○
右抗告人因違反毒品危害防制條例案件，不服臺灣板橋地方法院九十一年度毒聲字第
一九七號，中華民國九十一年五月三十日裁定，提起抗告，本院裁定如左：
    主  文
抗告駁回。
    理  由
一、原裁定意旨略以：抗告人即被告甲○○因施用毒品案件，先後經二次觀察、勒戒
    後，均認無繼續施用毒品之傾向，分別經臺灣桃園地方法院檢察署檢察官於民國
    八十八年十月十四日以八十八年度毒偵字第三四七號，於八十九年十一月八日八
    十九年度毒偵字第二八三三號、第四○四○號、第五三九二號為不起訴處分確定
    。詎被告仍於九十年十二月十二日上午七時五十分採尿前回溯九十六小時內之某
    時點，在不詳地點，施用第二級毒品安非他命。被告雖否認前揭犯行，辯稱其採
    尿可能遭員警調包云云，惟查被告前開經警所採集之尿液，經法務部調查局複驗
    結果確呈甲基安非他命之陽性反應，有該局九十一年五月二十七日調科壹字第○
    九一○○一八○八三○號檢驗通知書在卷足憑，並有安非他命一小包（含袋重○
    ．四公克）扣案足憑。被告雖否認該安非他命為其所有，惟據查獲警員蕭湘翰證
    稱：前開安非他命係被告自己從身上拿出一個香煙盒，請被告打開，當場即看到
    裡面有一包安非他命等語綦詳，足證被告確有施用安非他命之犯行。又被告於臺
    灣桃園地方法院檢察署所採尿液及前述於警局所採尿液經送法務部調查局鑑定結
    果，該二瓶液體，有可能（機率百分之九十六以上）來自同一人或同一母系之關
    係人，亦有法務部調查局九十一年五月二十七日調科壹字第○九一○○一八○八
    三○號檢驗通知書附卷可稽，是前揭於警局中所採之尿液堪認係被告之尿液無訛
    ，被告辯稱前開尿液可能遭警員動手腳云云，並不足採，因而依毒品危害防制條
    例第二十條第三項但書之規定，裁定被告令入戒治處所強制戒治。
二、抗告意旨略以：被告於九十年十二月十一日，在桃園縣桃園市○○路四八七號竹
    野烤肉飯購買便當時遭員警臨檢，員警趁其不注意時，將一包安非他命放入其煙
    盒內，誣陷該包安非他命係其所有。其於偵查時向檢察官陳述冤屈，並要求重新
    驗尿，詎重新驗尿結果並無毒品陽性反應，原審仍裁定將其送強制戒治，為此提
    出抗告。
三、經查：被告於九十年十二月十二日上午七時五十分許經警所採集之尿液，經法務
    部調查局以螢光偏極免疫分析法篩驗、氣相層析質譜儀分析法確認，其結果確呈
    甲基安非他命之陽性反應，有該局九十一年五月二十七日調科壹字第○九一○○
    一八○八三○號檢驗通知書在卷足憑（見原審卷第十三頁），且依上開檢驗方式
    確認結果足以排除偽陽性之可能，有行政院國軍退除役官兵輔導委員會榮民總醫
    院八十三年四月七日北總內字第○三○五九號函可按。又甲基安非他命經口服
    投與後，約百分之七十於二十四小時內自尿中排出，約百分之九十於九十六小時
    內自尿中排出，由尿液中呈安非他命陽性反應，據以推算吸用時間距採集時間之
    長短，最長可能不會超過四日，有行政院衛生署藥物食品檢驗局八十一年二月八
    日（八一）藥檢壹字第○○一一五六號函可參。被告雖辯稱於其身上查獲之安非
    他命係遭員警栽贓，且其採尿可能亦遭員警調包云云，惟證人即員警蕭湘翰於偵
    查中證稱：「當天覺得他可疑才盤查他，他自己身上拿出一個香菸盒，請他打開
    ，當場就看到裡面有一包安非他命」「（有無同事在被告尿液加入其他物品？）
    不可能，我們採尿都是採完尿請被告當面按手印密封瓶口，再轉送刑警隊編號，
    不可能會加其他東西」等語明確（見偵查卷第六一、六二頁），足證該包安非他
    命確係被告從其身上香菸盒所取出，應無遭員警栽贓之可能，又原審將該被告於
    臺灣桃園地方法院檢察署所採尿液及前述於警局所採尿液均送法務部調查局鑑定
    ，該瓶於臺灣桃園地方法院檢察署所採液體，經硝酸尿素結晶法檢驗呈「尿液陰
    性」反應，顯示該瓶液體有可能含極微量之尿液或其他非尿液之人體體液（如唾
    液），惟該瓶液體可抽出ＤＮＡ成分，再與前述被告於警局所採取尿液經粒線體
    ＤＮＡ序列鑑法檢驗結果，顯示有相同之粒線體ＨＶ１、ＨＶ２ＤＮＡ序列，是
    該二瓶液體，有可能（機率百分之九十六以上）來自同一人或同一母系之關係人
    ，有法務部調查局九十一年五月二十七日調科壹字第○九一○○一八○八三○號
    檢驗通知書在卷可稽（見原審卷第十三頁），足證前揭九十年十二月十二日上午
    七時五十分許於警局所採集尿液確係被告之尿液無訛。至被告於九十年十二月十
    二日十六時二十六分許於臺灣桃園地方法院檢察署所所採集尿液經法務部調查局
    檢驗雖呈甲基安非他命陰性反應，有前揭法務部調查局檢驗通知書在卷足憑，惟
    被告於臺灣桃園地方法院檢察署署採集尿液之時間距其於警局採集尿液之時間有
    九小時之久，第二次採尿可能因已逾前述九十六小時之檢驗時效而呈安非他命陰
    性反應，自不能以被告於九十年十二月十二日十六時二十六分在臺灣桃園地方法
    院檢察署所採集尿液經檢驗呈安非他命陰性反應，即認定被告於九十年十二月十
    二日七時五十分許所採集尿液曾遭員警調包。綜上所述，被告於警局採尿時間（
    即九十年十二月十二日上午七時五十分許）回溯前九十六小時止內之某時點，在
    不詳地點，施用第二級毒品安非他命之犯行應堪認定，被告前開所辯，不足採信
    。又被告曾因施用毒品案件，先後經二次觀察、勒戒後，均認無繼續施用毒品之
    傾向，分別經臺灣桃園地方法院檢察署檢察官於八十八年十月十四日以八十八年
    度毒偵字第三四七號，於八十九年十一月八日八十九年度毒偵字第二八三三號、
    第四○四○號、第五三九二號為不起訴處分確定，有原審法院被告全國前案紀錄
    表可稽。是原審依毒品危害防制條例第二十條第三項但書之規定，裁定被告令入
    戒治處所強制戒治，經核並無不合（聲請人僅就被告施用第二級毒品安非他命犯
    行聲請強制戒治，惟因被告於警局採集之尿液經法務部調查局複驗結果呈嗎啡陽
    性反應，原審因而於理由內贅載被告施用第一級毒品海洛因之事實，惟於本案裁
    定結果並無影響）。抗告人不服原裁定提起抗告，為無理由，應予駁回。
四、據上論斷，應依刑事訴訟法第四百十二條，裁定如主文。
中      華      民      國    九十一    年     十一     月     十四     日
                            臺灣高等法院刑事第十一庭
                                審判長法  官  楊  照  男
                                      法  官  陳  炳  彰
                                      法  官  王  詠  寰
右正本證明與原本無異。
不得抗告。
                                      書記官  駱  麗  君
中      華      民      國    九十一    年     十一     月     十四     日
